【裁判字號】    95,小上,4
【裁判日期】    950503
【裁判案由】    清償消費款
【裁判全文】
臺灣嘉義地方法院民事判決  95年度小上字第4號
上  訴  人  誠泰行銷股份有限公司
法定代理人  丙○○
訴訟代理人  甲○○
被上訴人    乙○○
上列當事人間請求清償消費款事件，上訴人對於民國94年11月29
日本院嘉義簡易庭94年度嘉小字第913號第一審判決提起上訴，
於民國95年4月19日經言詞辯論終結，本院判決如下：
    主  文
原判決廢棄。
被上訴人應給付上訴人新臺幣參萬陸仟元，及自民國九十四年六
月二十日起至清償日止，按週年利率百分之二十計算之利息。
第一審訴訟費用新臺幣壹仟元及第二審訴訟費用新臺幣壹仟伍佰
元，均由被上訴人負擔。
    事實及理由
壹、程序方面：按對於小額程序之第一審裁判之上訴，非以其違
    背法令為理由，不得為之，民事訴訟法第436條之24第2項定
    有明文。所謂判決違背法令係指判決不適用法規或適用不當
    者而言。且依同法第436條之25規定，上訴狀內應記載上訴
    理由，並表明原判決所違背之法令及其具體內容，以及依訴
    訟資料可認為原判決有違背法令之具體事實。查上訴人於上
    訴狀中敘明本件法律關係乃被上訴人與巔峰電信股份有限公
    司（下稱巔峰公司）訂立買賣契約購買「行動假期（亞太）
    商品」，並同時另與誠泰商業銀行股份有限公司（下稱誠泰
    銀行）簽訂「消費性商品貸款契約」（下稱系爭契約），及
    向誠泰銀行借款用以繳付前揭之買賣價金。而原審未就上訴
    人所提出之系爭契約第15條約定：被上訴人於交付商品時應
    即驗收，如發現商品有瑕疵應即通知經銷商即巔峰公司，由
    經銷商負責處理，概與誠泰銀行及上訴人無涉，關於商品之
    瑕疵擔保、保固、保證、售後服務或其他契約上之責任仍由
    經銷商負責，誠泰銀行與上訴人均對被上訴人與經銷商之法
    律關係，不負任何責任等語為判決之基礎，竟逕以被上訴人
    已向巔峰公司辦理退貨為由，駁回上訴人於原審之訴，其判
    決顯然違背法令等情，經核與上開規定尚無不合，上訴人提
    起本件上訴，應予准許。
貳、實體方面：
一、上訴人起訴主張：被上訴人於民國93年10月間向訴外人巔峰
    公司購買行動假期（亞太）商品，向第三人誠泰銀行辦理消
    費性商品貸款，雙方並簽訂系爭契約，並約定如被上訴人未
    依支付期款致任一期付款逾期繳款時，應自逾期之日起，至
    清償日止，按年利率20%計付遲延利息及違約金，如被上訴
    人遲付期付款之總額達分期金額1/5或任一期付款遲延逾30
    日以上時，被上訴人即喪失期限利益，視為全部到期。詎上
    訴人自94年5月20日起，即未依約按時給付，視為全部到期
    ，屢經催討，仍置之不理。又上開債權於94年8月15日業經
    誠泰銀行讓與上訴人，上訴人並以起訴狀作為債權讓與之通
    知。並聲明：被上訴人應給付上訴人新臺幣（下同）36,000
    元及自94年6月20日起至清償日止，按週年利率20%計算之利
    息。
二、被上訴人答辯：上開債務係其向巔峰公司購物，而於94年6
    月4日辦理退貨，上訴人自不得向其請求消費款等語。
三、原審以被上訴人已依程序辦理退貨，並經特約商店及業者巔
    峰公司收取相關手續費之情，有退貨明細單1件附卷可查；
    上訴人雖主張未收到巔峰公司之退款資料，但被上訴人既已
    依規定辦理退貨，其不利益自不應由被上訴人負擔，因此上
    訴人訴請被上訴人繳款，依法即非有據，而駁回上訴人之訴
    。上訴人不服，提起本訴，並聲明：一、原判決廢棄。二、
    被上訴人應給付上訴人36,000元及自94年6月20日起至清償
    日止，按週年利率20%計算之利息。被上訴人則聲明：上訴
    駁回。
四、得心證之理由：
（一）上訴人主張之事實，業據其提出分期付款申請表、消費性
      商品貸款契約書、消費性商品貸款代償暨債權移轉證明書
      等件為證，且為被上訴人所不爭執，自堪信上訴人主張之
      事實為真實
（二）被上訴人雖辯稱：伊與訴外人巔峰公司簽訂消費性商品貸
      款契約後，已與巔峰公司辦妥退貨云云，固據其提出退貨
      單影本1紙為證，惟查：本件法律關係乃被上訴人與巔峰
      公司訂立買賣契約購買「行動假期（亞太）商品」，並同
      時另與誠泰銀行簽訂「消費性商品貸款契約」，及向誠泰
      銀行借款用以繳付前揭之買賣價金。而依據被上訴人與誠
      泰銀行間消費性商品貸款契約書第4條、第15條約定，被
      上訴人於交付商品時應即驗收，如發現商品有瑕疵應即通
      知經銷商即巔峰公司，由經銷商負責處理，概與誠泰銀行
      及上訴人無涉，關於商品之瑕疵擔保、保固、保證、售後
      服務或其他契約上之責任仍由經銷商負責，誠泰銀行與上
      訴人均對被上訴人與經銷商之法律關係，不負任何責任。
      是被上訴人前開所辯縱屬實情，其亦不得以已與巔峰公司
      達成退貨之約定為由，對抗誠泰銀行而拒付款項，被上訴
      人前開所辯，尚不足為有利於被上訴人之認定。
（三）按借用人應於約定期限內，返還與借用物種類、品質、數
      量相同之物。遲延之債務，以支付金錢為標的者，債權人
      得請求依法定利率計算之遲延利息，但約定利率較高，仍
      從其約定利率，民法第478條前段及第233條第1項分別定
      有明文。本件被上訴人向誠泰銀行借款，未依約清償，視
      同全部到期，尚積欠如主文第1項所示之本金及利息迄未
      清償，又誠泰銀行已將該等債權轉讓與上訴人，並將債權
      轉讓之事實通知被上訴人等節均已如前述，揆諸前開說明
      及規定，被上訴人自應負清償責任。從而，上訴人依消費
      借貸及債權讓與之法律關係，請求被上訴人給付如主文第
      2項所示之金額、利息，並無不合，應予准許。原審以被
      上訴人已向巔峰公司退貨為由，而駁回上訴人在原審之訴
      ，卻未審酌系爭契約第15條之約定，而有違證據法則及論
      理法則，故有違背法令。上訴意旨指摘原判決不當，求予
      廢棄改判，為有理由，自應由本院將原判決予以廢棄改判
      如主文第2項所示。
伍、本件屬於小額訴訟，其訴訟費用計算如下：第一審裁判費1,
    000元、第二審裁判費1,500元，應由被上訴人負擔。
陸、本件上訴有理由，依民事訴訟法第436條之32第2項、第450
    條、第78條，判決如主文。
中    華    民    國    95    年    5     月    3     日
                  民事第二庭  審判長  法  官  張育彰
                                      法  官  林福來
                                      法  官  陳琪媛
以上正本係照原本作成。
本判決不得上訴。
中    華    民    國    95    年    5     月    3     日
                                      書記官  陳湘蓉


司法院資訊處製作；財團法人民間司法改革基金會備份。
